【裁判字號】    92,自,250
【裁判日期】    920826
【裁判案由】    詐欺等
【裁判全文】
臺灣高雄地方法院刑事裁定                          九十二年度自字第二五號
    自  訴  人  乙○○
    被      告  甲○○
右列被告因詐欺案件，經自訴人提起自訴，本院裁定如左：
    主  文
自訴駁回。
    理  由
一、自訴意旨略以：被告甲○○於民國八十七年三月間起，向自訴人乙○○佯稱因投
    資生意急需現金周轉，而向自訴人借款新台幣（下同）一百九十萬元，並簽發面
    額計五百十一萬五千四百元之支票，要求自訴人以上開支票向朋友調現，詎上開
    支票經提示後均遭退票，嗣經自訴人催討，被告即簽發面額計五百十一萬五千四
    百元之本票五十張，及面額計一百九十萬元之支票三張，惟均未獲兌現，自訴人
至此始知受騙，因認被告涉有刑法第三百三十九條第一項之詐欺取財罪嫌。
二、按法院或受命法官於自訴案件第一次審判期日前訊問及調查結果，如認為案件有
    刑事訴訟法第二百五十二條至第二百五十四條之情形者，得以裁定駁回其自訴，
    同法第三百二十六條第三項定有明文。次按刑法第三百三十九條詐欺罪之成立，
    以意圖為自己或第三人不法之所有，以詐術使人將本人或第三人之物交付或得財
    產上不法利益為要件，且事實之認定，應憑證據，如未能發現相當證據，或證據
    不足以證明，自不能以推測或擬制之方法，為裁判基礎，最高法院四十年臺上字
    第八十六號判例亦著有明文。
三、自訴人乙○○認被告涉有詐欺取財罪嫌，無非係以被告所交付之支票及本票屆期
    均未獲兌領，並提出前述支票、本票、退票理由單為其論罪之依據。經查：自訴
    人與被告乃朋友關係，因考慮朋友之情，乃同意借款予被告作生意等節，業據自
    訴人於本院調查中陳明在卷，且於本院問及被告就對其施用何詐術時，陳稱：「
    只怪我太信任他，我當他像我妹妹一樣，起碼他能出面跟我處理。」，自訴人當
    時既係出於幫忙朋友之意而借款，且未提出足以證明被告對其施用詐術之證據以
    供本院查證，則本件顯乏證據足認被告有對自訴人施用詐術之行為，自不得僅以
    被告未清償借款，即遽而推測被告於借款之初已有不法所有之意圖，況債務人未
    依債務本旨履行給付者，依一般社會經驗而言，原因非一，其因不可歸責之事由
    無法給付，或因合法主張抗辯事由而拒絕給付，甚至債之關係成立後，始行惡意
    遲延給付，凡諸此原因，皆有可能，非必出於自始無意給付之詐欺犯罪一端，故
    難逕以單純債務不履行之狀態，即推定其自始即有不法所有之意圖及施用詐術之
    犯行，而逕以詐欺取財罪相繩。此外，本院復查無其他積極證據足資證明被告有
    何自訴人所指之詐欺犯行，自訴意旨所指被告涉嫌詐欺取財罪嫌顯有不足，揆諸
    上揭刑事訴訟法之規定，本件自訴應予駁回。
據上論結，依刑事訴訟法第三百二十六條第三項、第二百五十二條第十款，裁定如主
文。
中      華      民      國    九十二    年      八      月    二十六    日
                                  臺灣高雄地方法院刑事第八庭
                                          法  官  黃  悅  璇
右正本證明與原本無異。
如不服本判決，應於判決送達後十日內，向本院提出上訴狀。
                          書記官  沈      蘊
中    華    民    國      九十二      年      八      月    二十九      日


司法院資訊處製作；財團法人民間司法改革基金會備份。
